【裁判字號】    95,破,160
【裁判日期】    951031
【裁判案由】    宣告破產
【裁判全文】
臺灣高雄地方法院民事裁定               95年度破字第160號
聲  請  人  乙○○
                    送達代收人.
聲請人聲請宣告破產事件，本院裁定如下：
    主  文
聲請駁回。
程序費用由聲請人負擔。
    理  由
一、本件聲請意旨略以：聲請人截至95年9 月21日止，積欠如附
    表所示銀行之債務共計新臺幣（下同）2,495,972 元，聲請
    人現有財產機車3 輛、每月收入25,000元，又有配偶及現齡
    2 歲及3 歲之女尚需扶養，小女並患有先天性心臟病，尚有
    醫療費用之支出，聲請人顯已不能清償債務，而有宣告破產
    之原因，爰依破產法之規定，聲請宣告破產云云。
二、按破產管理人之報酬為財團費用；破產人及其家屬之必要生
    活費，視為財團費用。財團費用及財團債務，應先於破產債
    權，隨時由破產財團清償之。破產宣告後，如破產財團之財
    產不敷清償財團費用及財團債務時，法院因破產管理人之聲
    請，應以裁定宣告破產終止，破產法第95條第1 項第3 款、
    同條第2 項、第97條、第148 條分別定有明文。又破產法第
    57條規定，債務人不能清償債務者，固得宣告破產，然依上
    開破產法第148 條規定之旨趣，如債務人之財產不敷清償破
    產財團費用及財團債務時，即應認無宣告破產之實益，最高
    法院86年度臺抗字第479 號裁定可資參照。是以破產程序，
    乃債務人無力對全體債權人清償債務時，由法院介入，強制
    將債務人之全部財產依一定程序為變價及分配，使全體債權
    人得以公平受償之程序。故債務人之財產如可預見不敷清償
    破產財團費用及財團債務，致使多數債權人之普通債權無法
    獲得公平滿足，即無宣告破產之實益，而如仍進行破產程序
    ，顯與破產制度之本旨及目的有違，即不應准許。
三、經查，聲請人主張截至95年9 月21日止，共計積欠如附表所
    示銀行之債務共計2,495,972 元，業據其提出債權人清冊1
    份為證，堪信為真正。次查，聲請人現有86年2 月出廠之車
    號IMO －687 號、88年5 月出廠之車號YB3 －359 號、90年
    11 月 出廠之車號XZF －005 號機車各1 輛，有聲請人提出
    之行車執照影本3 份為證，又車號IMO －687 號機車，現值
    約為7,000 元，車號YB3 －359 號機車，現值約為6,000 元
    至7,000 元，車號XZF －005 號機車，現值約為16,000元，
    有高雄市機車商業同業公會95年10月27日（95）高市商長字
    第065 號函1 份附卷可考。另聲請人雖主張其月薪25,000元
    ，並提出郵政存簿儲金簿影本1 份為證，惟聲請人之主張，
    縱或屬實，此項薪資收入亦屬未來且不確定之所得，亦難將
    之納入破產財團。從而，聲請人現有資產，應尚不足30,000
    元，顯然已不能清償債務，而有宣告破產之原因無疑。
四、再查，聲請人雖有宣告破產之原因，惟依目前破產實務，破
    產管理人之報酬至少約需50,000元，足見本院如宣告聲請人
    破產，聲請人至少即應支出破產管理人之報酬50,000元。其
    次，聲請人居住於高雄市○○區○○街61號2 樓，家屬應有
    聲請人之配偶陳玉平及聲請人之女萬雨靜、萬盈廷，此參諸
    聲請人民事聲請宣告破產狀之記載自明，並有卷附之戶籍謄
    本及全戶戶籍資料查詢結果各1 份在卷可按，又依行政院主
    計處公布之94年度家庭收支調查報告記載，高雄市平均每戶
    人數為3.33人，消費支出為713,119 元，可知高雄市每人每
    年平均消費支出約為214,150 元（計算式：713,119 ÷3.33
    ＝214,150 ，小數點以下4 捨5 入），如以高雄市每人每年
    平均消費支出，計算聲請人及其配偶陳玉平、其女萬雨靜、
    萬盈廷每年應支出之必要生活費用，應為856,600 元（計算
    式：214,150 ×4 ＝856,600） 。縱以內政部公布之95年度
    高雄市每人每月最低生活費計算聲請人及其配偶陳玉平、其
    女萬雨靜、萬盈廷每年應支出之必要生活費用，則依內政部
    公布之95年度高雄市每人每月最低生活費為10,072元，每年
    為120,864 元（計算式：10,072×12＝120,864） ，聲請人
    及其配偶陳玉平、其女萬雨靜、萬盈廷每年應支出之必要生
    活費用，最少亦需483,456 元（計算式：120,864 ×4 ＝
    483,456） 。況破產程序必須召開債權人會議、出售資產、
    分配破產財團，通常1 年尚無法終結，依司法院頒布之各級
    法院辦案期限實施要點第2 點之規定，破產事件之辦案期限
    則為2 年，縱令審酌聲請人之資產不多，出售資產及分配之
    程序應較單純，而以1 年計算，聲請人所應支出之破產管理
    人之報酬、其個人及其家屬即其配偶陳玉平、其女萬雨靜、
    萬盈廷之必要生活費用等財團費用至少需要533,456 元（計
    算式：50,000＋483,456 ＝533,456） 。綜上所陳，本件聲
    請人現有資產尚不足30,000元，顯然不敷清償破產財團費用
    ，遑論於清償財團債務後，再將剩餘之財產，分配予其他債
    權人，揆諸前揭說明，本件自無宣告破產之實益，聲請人聲
    請宣告破產，為無理由，應予駁回。
五、依破產法第5 條、民事訴訟法第95條、第78條、裁定如主文
    。
中    華    民    國    95    年    10    月    31    日
                      民事第三庭法  官  伍逸康
上為正本係照原本作成。
如不服本裁定應於送達10日內向本院提出抗告狀，並繳納裁判費
新台幣1,000元。
中    華    民    國    95    年    10    月    31    日
                                書記官  林慧君
附表
┌───┬────────┬───────────┐
│債務種│  銀行          │      債務金額        │
│類    │                │     （新臺幣）       │
├───┼────────┼───────────┤
│信用卡│台新銀行        │         14,480元     │
│及現金├────────┼───────────┤
│卡    │花旗銀行        │            600元     │
│      ├────────┼───────────┤
│      │玉山銀行        │         40,892元     │
├───┼────────┼───────────┤
│銀行催│台東區中小企業銀│         645,000元    │
│收帳款│行鳳山分行      │                      │
│      ├────────┼───────────┤
│      │台新銀行苓雅分行│         560,000元    │
│      ├────────┼───────────┤
│      │台北富邦銀行港都│        436,000元     │
│      │分行            │                      │
│      ├────────┼───────────┤
│      │國泰世華銀行四維│        223,000元     │
│      │分行            │                      │
│      ├────────┼───────────┤
│      │中國信託商業銀行│        576,000元     │
│      │永吉分行        │                      │
├───┴────────┴───────────┤
│                    總計：      2,495,972元     │
└────────────────────────┘


司法院資訊處製作；財團法人民間司法改革基金會備份。
